【裁判字號】    97,非抗,3
【裁判日期】    970513
【裁判案由】    拋棄繼承
【裁判全文】
臺灣高等法院花蓮分院民事裁定           97年度非抗字第3號
抗告人  丁○○
        戊○○
        丙○○
        辛○○
        庚○○
        乙○○
        甲○○
上列抗告人等因聲明拋棄繼承事件，對於中華民國97年 4月10日
臺灣花蓮地方法院96年度家抗字第18號所為再抗告駁回裁定，提
起抗告，本院裁定如下：
    主  文
抗告駁回。
抗告程序費用由抗告人負擔。
    理  由
一、按「對於抗告法院之裁定再為抗告，僅得以其適用法規顯有
    錯誤為理由，並經原法院之許可者為限。前項許可，以原裁
    定所涉及之法律見解具有原則上之重要性者為限，原裁判之
    原法院認為不應許可者，應以裁定駁回其抗告。民事訴訟法
    第436條之3第3項、第4項及第436條之6之規定，於前述抗告
    準用之」，非訟事件法第45條第 3項、第4項、第5項分別定
    有明文。又所謂適用法規顯有錯誤，係指確定裁判違背法規
    或現存判例解釋者，或抗告法院所為之裁定，就其取捨證據
    自行確定之事實，適用法規所持法律上判斷顯有錯誤而言。
二、抗告意旨略以：本件抗告人等人係被繼承人之兄弟姊妹，為
    民法第1138條所定第三順位繼承人，惟抗告人丁○○於臺灣
    宜蘭地方法院詢問時，方知抗告人等人對於被繼承人己○○
    有繼承權，故抗告人等係於斯時，知悉得為繼承，抗告人等
    人於知悉得為繼承之後，即於 2個月期間聲明拋棄繼承，並
    未逾越民法第1174條第2項所定期間。原法院97年1月17日以
    96年度家抗字第18號裁定，適用法規顯有錯誤；且民法第11
    74條第2項所定之「知悉其得繼承」之時，是否指繼承人確
    實知悉自己已成為繼承人之時，此事涉及法律見解具有原則
    上重要性，故依法提起抗告，請求廢棄原裁定等語。
三、又按97年1月2日修正前民法第1174條規定，繼承人拋棄其繼
    承權，應於知悉其得繼承之時起 2個月內以書面向法院為之
    ；因他人拋棄繼承而應為繼承之人，為限定繼承或拋棄繼承
    時，應於知悉其得為繼承之日起， 2個月內為之，並為修正
    前同法第1176條第 7項所明定。所謂知悉得為繼承，係指知
    悉得為繼承之人而言；且只要其確已知悉， 2個月期間即行
    起算，至於被繼承人之權利義務，如遺產、債務等，其繼承
    人是否知悉，要與知悉得繼承與否無涉，方符合使繼承法律
    關係及早確定之立法意旨。再繼承，因被繼承人死亡而開始
    ，民法第1147條亦定有明文。經查：本件抗告人丁○○自承
    於96年 4月24日辦理被繼承人己○○之死亡登記（有死亡登
    記申請書在卷可稽）；另抗告人戊○○、丙○○、辛○○、
    庚○○坦承：於丁○○在96年 4月24日辦理被繼承人死亡登
    記時，即知被繼承人死亡；又抗告人乙○○、甲○○亦稱有
    參加被繼承人之喪禮等語。且被繼承人己○○生前未有配偶
    ，且無子嗣，父母又已死亡，則抗告人等為被繼承人之第三
    順位繼承人，當前順位繼承人皆無人為繼承時，抗告人等當
    然為繼承人。是抗告人等於知悉被繼承人死亡時，即為「知
    悉其得繼承之時」，故抗告人等於96年 4月24日即已知悉其
    得繼承之時；惟抗告人等遲至96年 8月14日，始向臺灣花蓮
    地方法院聲明拋棄，顯逾法定 2個月之期限。從而，原法院
    執此為由駁回抗告人之再抗告，核尚無顯有違背法規或現存
    判例解釋；或抗告法院所為之裁定，就其取捨證據自行確定
    之事實，適用法規所持法律上判斷顯有錯誤之情形。揆諸首
    開規定及說明，抗告人之再抗告即於法不合，原法院駁回再
    抗告之裁定，核無不當；抗告意旨仍執陳詞，指摘原裁定不
    當，核無理由，應予駁回。
據上論結，應依非訟事件法第46條、民事訴訟法第495條之 1第1
項、第449條第1項、第95條、第78條，裁定如主文。
中    華    民    國    97    年     5    月    13    日
                       審判長法  官  何方興
                             法  官  林鳳珠
                             法  官  林德盛
以上正本係照原本作成。
本件不得再抗告。
                             書記官  劉妙娘
中    華    民    國    97    年     5    月    13    日


司法院資訊處製作；財團法人民間司法改革基金會備份。
